【裁判字號】    94,上訴,3888
【裁判日期】    950714
【裁判案由】    毒品危害防制條例
【裁判全文】
臺灣高等法院刑事判決                94年度上訴字第3888號
上  訴  人  臺灣台北地方法院檢察署檢察官
即  被  告  甲○○
                    樓
選任辯護人  謝恩華律師
上列上訴人因被告違反毒品危害防制條例案件，不服臺灣臺北地
方法院94年度訴緝字第213號，中華民國94年11月4日第一審判決
（起訴案號：臺灣臺北地方法院檢察署93年度偵字第5814號），
提起上訴，本院判決如下：
    主  文
原判決關於轉讓及持有第二級毒品部分撤銷。
甲○○販賣第二級毒品，累犯，處有期徒刑柒年陸月；扣案之
MDMA捌拾伍顆沒收銷燬，塑膠袋壹只及新台幣參佰元沒收。又持
有第二級毒品，累犯，處有期徒刑參月；扣案大麻壹包（淨重零
點伍伍公克）沒收銷燬，塑膠袋壹只沒收。應執行有期徒刑柒年
捌月，扣案之MDMA捌拾伍顆、大麻壹包（淨重零點伍伍公克）均
沒收銷燬，塑膠袋貳只及新台幣參佰元均沒收。
其他上訴駁回。
    理由
    事  實
一、甲○○前因常業賭博案件，經臺灣板橋地方法院以87年度易
    字第2023號刑事判決判處有期徒刑6月確定，於民國88年8月
    9 日易科罰金執行完畢。
二、甲○○明知MDMA係毒品危害防制條例所管制之第二級毒品，
    不得非法販賣，其因持有第二級毒品被判處有期刑5月確定
    ，無力繳交罰金，逃避執行，為籌措罰金，乃基於營利之意
    圖，於92年3月14日在桃園縣桃園市○○路之獅子王舞廳，
    以每顆新台幣（下同）300元之價格，向姓名、年籍不詳綽
    號「小沈」之男子購得MDMA85顆，「小沈」並加贈2顆，計
    取得87顆MDMA，除當場自行施用MDMA 1顆外，其餘則俟機以
    300元賣予較熟之朋友；以350元賣予不熟之朋友牟利。甲○
    ○於同上時地，並經友人贈與大麻1包（淨重0.55公克），
    乃另行起意，將之攜回台北縣永和市○○路39巷32弄41號之
    住處置放而持有之。嗣於同年月16日晚間，甲○○與朋友以
    電話相約後，即搭乘計程車由桃園赴臺北市○○○路、南京
    東路口之環亞百貨公司，準備前往附近某舞廳跳舞，於翌日
    （17日）凌晨1時30分許，在環亞百貨公司樓下，遇見姓名
    、年籍不詳綽號「阿坤」之友人，即300元之價格，售予「
    阿坤」MDMA 1顆。旋於同日凌晨2時許環亞百貨附近，為警
    查證其身分，確認其為通緝犯後，自其身上扣得剩餘之
    MDMA85顆 (含外包裝塑膠袋1只)，而為警帶回警局詢問時，
    甲○○即主動供出自己持有置放於上址住處之大麻1包，而
    接受裁判，警察即帶同甲○○返回其住處扣得該包大麻 (
    含外包裝塑膠袋1只)。
    理  由
壹、有罪部分：
一、訊據上訴人即被告甲○○坦承經他人贈與而持有大麻1包，
    及持有MDMA85顆之事實，惟否認有何販賣MDMA之犯行，辯稱
    ：購買MDMA顆是供己施用，其僅單純持有，查獲當日因有施
    用MDMA，警詢時精神狀況不佳，才會在警察引導下虛構「阿
    坤」之人，事實上並無「阿坤」其人。至在偵、審承認轉讓
    毒品給「阿坤」，是因不明白法律，以為認罪可以從輕，遂
    依警詢時之內容續為虛偽陳述云云。
二、經查：
 (一).被告於93年3月14日在桃園縣桃園市○○路之獅子王舞廳，
    以1顆300元之價格向他人購得87顆MDMA（買85顆加贈2顆）
    ，當場施用1顆，其後於同年月17日上午1時30分許，在臺北
    市○○○路、南京東路口之環亞百貨公司樓下，以300元價
    格售MDMA1顆予綽號「阿坤」之男子之事實，業據被告於警
    詢、偵查（見偵查卷第4、30、41頁）及原審（見原審院93
    年度訴字第1251號卷第60、85頁）均坦承不諱。經原審勘驗
    被告在偵訊時之錄音帶，顯示被告係在自由意識下陳述，有
    勘驗筆錄在卷可稽（見原審訴緝卷第66-69頁）。且被告於
    本院審理時自承搖頭丸之藥效約4、5個鐘頭，於檢察官訊問
    時已逾10小時以上，應無被告所稱之藥效致意識不之情形。
    況被告購入87顆MDMA，扣除自行服用1顆、售予「阿坤」1顆
    外，餘85顆全數於查獲時扣得，被告顯無多餘之MDMA，是其
    辯稱查獲前有服用4、5顆云云，顯非可採。又被告經原審通
    緝到案後之調查及準備程序，亦自承確有以1顆300元之價格
    售MDMA 1顆予「阿坤」。參以被告為警查獲時，警察係從其
    身上扣得MDMA85顆，有扣押物品目錄表及扣案毒品MDMA附卷
    可佐。被告既自白在獅子王舞廳購得MDMA87顆，除當場施用
    1顆及扣案之85顆外，應尚有1顆已用，益佐被告稱1顆於查
    獲前出售予「阿坤」等語應堪採信。而扣案藥錠經送臺灣檢
    驗科技股份有限公司鑑驗結果，確含有第二級毒品MDMA成分
    ，有檢驗報告（見偵卷第53頁）附卷可稽。此外，復有300
    元扣案可資佐證。綜上證據，足見被告在警詢、偵訊及原審
    訊問時之自白核與事實相符。
 (二).按販賣毒品之所謂販賣行為，係行為人基於營利之目的，而
    販入或賣出毒品而言。販賣毒品者，其主觀上須有營利之意
    圖，客觀上有販賣之行為，即足構成，至於實際上是否已經
    獲利，則非所問。即於有償讓與他人之初，係基於營利之意
    思，並著手實施，而因故無法高於購入之原價出售，最後不
    得不以原價或低於原價讓與他人時，仍屬販賣行為。必也始
    終無營利之意思，縱以原價或低於原價有償讓與他人，方難
    謂為販賣行為，而僅得以轉讓罪論處（最高法院93年度台上
    字第1651號判決意旨參照）。經查，被告於警詢時供稱因之
    前有毒品案被判罰金，無錢繳納所以才想賺點錢繳交該筆罰
    金，當天才開始等情（見偵卷第4-5頁），於偵查中亦自承
    ：「買這麼多的數量是因為和朋友出去玩時可以一起用，熟
    的朋友賣300元，不熟的朋友賣350元。」等語（見偵卷第30
    頁）。再依本院被告前案紀錄表，被告本案之前，確因持有
    毒品被判處有期刑5月確定，故其稱為籌款繳罰金，想賣毒
    品賺錢繳罰金等語應屬可採。又被告係以每顆300元之價格
    MDMA販入85顆，並加贈2顆，已如前述，是其販入之成本已
    低於每顆300元，縱其以300元賣1顆予「阿坤」，仍有利得
    。足見被告係基於營利之目的販入MDMA，且其購買之數量非
    少，又專程自桃園搭車自桃園至台北兜售，顯見被告主觀上
    應有營利之意圖。
 (三).被告嗣雖辯稱並無「阿坤」此人，「阿坤」及0000000000號
    行動電話均係虛構云云。惟查，被告於警詢、偵訊及原審訊
    問時曾自白在環亞百貨公司樓下，以成本價300元價格售予
   「阿坤」MDMA1顆等情，已如前述。若「阿坤」確係虛構，被
    告何以在查獲後之警詢、偵查、原審訊問1年餘之期間，5度
    自白有賣MDMA與「阿坤」，且所述販賣情節亦與其自白販入
    賣出之數量相符，可見應有「阿坤」之人。雖被告於警詢時
    ，並未提及「阿坤」有行動電話，於偵訊時僅稱：「『阿坤
    』年籍不詳，他的電話是0000000000。但我沒有打過。」（
    見偵卷第30頁），於原審亦未曾提及曾與「阿坤」以行動電
    話聯絡之事，顯見該行動電話號碼可否聯絡「阿坤」，被告
    亦不知曉。原審特向臺灣大哥大股份有限公司函查，覆以00
    00000000號行動電話先後分別由不同之人租用，自89年3月
    起，即均有人使用中，目前持有人則為案外人王昭惠（見原
    審93年度訴字第1251號卷第70頁），顯見該行動電話號碼即
    非虛構，是尚難據此為有利於被告之認定。
 (四).另被告為警查獲後，主動告知住家尚有毒品，並帶員警至其
    住處查扣大麻1包等情，為被告所自承，核與證人即查獲警
    察謝立凱於原審證述情節相符（見原審訴緝卷第83頁）。而
    扣案之煙草經法務部調查局鑑驗結果，確屬大麻，有鑑定通
    知書可按（見偵卷第52頁、原審訴緝卷第79頁），是被告持
    有第二級毒品大麻之犯行，亦堪認定。
 (五).綜上事證明確，被告犯行堪以認定。
三、核被告販賣第二級毒品MDMA及持有第二級毒品大麻之犯行，
    分係犯毒品危害防制條例第4條第2項之販賣第二級毒品罪、
    第11條第2項之持有第二級毒品罪。被告販賣前持有第二級
    毒品MDMA之低度行為，為販賣之高度行為所吸收，不另論罪
    。至被告持有第二級毒品大麻部分，起訴書雖認與前述論罪
    科刑之第二級毒品MDMA部分有裁判上一罪關係，而未加以起
    訴，惟已據檢察官於原審追加起訴此部分之犯罪事實，本院
    自應予以審理，併予敘明。又被告持有第二級毒品大麻之犯
    行，係為警查知前，於警局主動供出，並帶警查獲，核係自
    首，應依刑法第62條之規定減輕此部分之刑。再被告前有如
    事實欄所述之前科，於88年8月9日易科罰金執行完畢，有本
    院被告全國前案紀錄表在卷可參，其於5年內再犯
    本件有期徒刑以上之罪，為累犯，應依刑法第47條規定，就
    法定刑有期徒刑、拘役、罰金部分，加重其刑。被告所犯上
    開二罪，犯意各別，行為殊異，應予分論併罰。
四、原審據以論罪科罰固非無見，惟查(1)被告係以營利意圖販入
    MDMA，並已出售1顆予「阿坤」，原審認係轉讓，尚有未洽
    。(2)被告持有大麻部分，應構成自首，原審漏未審酌，亦有
    違誤。檢察官上訴指被告MDMA部分應成立販賣罪，為有理由
    ；被告上訴否認販賣MDMA，及檢察官上訴指持有大麻部分量
    刑過輕，均無理由。然原判決既有上述違誤，關於第二級毒
    品部分，自應予撤銷改判。爰審酌被告販賣MDMA，殘害他人
    身心健康，及其犯罪之動機、目的、手段、所得，犯後否認
    販賣MDMA犯行及坦承持有大麻等一切情狀，分別量處販賣第
    二級毒品MDMA有期徒刑7年6月，持有第二級毒品大麻有期徒
    刑3月，並應執行有期徒刑7年8月。扣案之大麻1包（淨重
    0.55 公克）、MDMA85顆，應依毒品危害防制條例第18條第1
    項前段規定沒收銷燬。裝置毒品大麻、MDMA所用之塑膠袋各
    1只，販賣MDMA所得300 元，分係被告犯罪所用、因犯罪所
    得財物，應依毒品危害防制條例第19條第1項規定宣告沒收
    。至扣案之分裝袋412只並無證據證明係被告供本件犯罪所
    用之物，爰不予宣告沒收，附此敘明。
貳、無罪部分：
一、起訴意旨另以：被告明知愷他命係毒品危害防制條例所列管
    之第三級毒品，依法不得販賣，竟基於營利之意圖，先於93
    年3月14日在桃園縣桃園市○○路之獅子王舞廳附近，以每
    瓶800元之價格販入6瓶愷他命後，於同年月17日凌晨攜帶該
    6瓶愷他命，前往臺北市○○○路、南京東路口之環亞百貨
    公司附近之舞廳，嗣於同日凌晨2時許為警查獲，扣得愷他
    命6瓶及5小包，因認被告涉犯毒品危害防制條例第4條第3項
    之販賣第三級毒品罪嫌。
二、檢察官認被告涉犯販賣第三級毒品愷他命之罪嫌，係以被告
    在警詢與偵訊時之自白、臺灣檢驗科技股份有限公司檢驗報
    告，及查獲當時在被告身上扣得愷他命6小瓶、5小包為據。
    訊據被告否認有販賣第三級毒品之犯行，辯稱：扣案愷他命
    均係供自己施用，未販賣予任何人等語。經查：
 (一).被告於警詢時，並未自白販賣第三級毒品愷他命之犯行（見
    偵查卷第3-6頁）。於偵訊時則先後供述：「（問：有無施
    用毒品？）答：有，我在93年2月初用了3、4次，最近一次
    是3月14日，用了MDMA，每次吃1顆，愷他命沒有用。（問：
    不用為何帶在身上？）答：一起買的。（問：不用為何買？
    ）答：和朋友一起玩時他們要用，我幫他們買。我一瓶買80
    0元，．．．預備每瓶轉賣100元，但還未轉賣成功）。」（
    見偵查卷第30頁）；「（問：於你身上查獲之6瓶愷他命何用
    ？）答：是我去獅子王玩時，有人向我賣，因為有朋友委託
    我幫他買，因為我去玩，他們沒有去，就幫他們買．．．朋
    友知道我有門路買，而且品質比較好，他們不知道我的門路
    ）。」等情（見偵查卷第41頁）。在原審則稱：「（問：你
    是否有販賣愷他命？）（答：沒有，是我自己用的，我身上
    帶的6瓶是我當天要用的，我對愷他命的用量很大，6 瓶可
    能還不夠我當天用。）」（見原審93年度訴字第1251 號卷
    第61頁）。是被告究係基於何種意圖而購買愷他命，及預備
    轉賣之價格，前後供述不一，且轉賣價格100元亦有違常情
    。參以被告為警查獲時，除自其身上扣得愷他命6瓶外，亦
    另外扣得5小包愷他命，即與其前述偵訊時之陳述不符。被
    告既有前後供述不一之瑕疵情況，自不能因被告前後供述矛
    盾，即在無其他積極證據佐證之情況下，遽以被告前述於偵
    訊時之自白，作為認定被告販賣愷他命之證據。
 (二).被告為警查獲時，自其身上扣得愷他命6瓶及5小包，其數量
    非鉅，且被告為警查獲後，員警除在被告位於台北縣永和市
    ○○路39巷32弄41號之住處扣得大麻1包外，亦在該住處扣得
    已施用過而內含愷他命殘渣之塑膠瓶7瓶，有扣案之殘渣7瓶
    及憲兵司令部刑事鑑驗中心95年4月12日（95）安鑑字第005
    79號鑑驗通知書可參，故被告辯稱扣案愷他命係供己施用等
    情，尚非無據。
 (三).綜上所述，被告在偵訊時之自白前後有瑕疵，並無其他積極
    證據可資佐證，且有合理懷疑之存在，復查無其他積極證據
    ，足證被告確有檢察官所指販賣第三級毒品愷他命之證據。
    又毒品危害防制條例既無處罰持有第三級毒品之明文，依刑
    法第1條所揭示之罪刑法定原則，即不能科予被告該條例之
    刑責。原審就此部分依法為被告無罪判決之諭知，洵無不合
    ，檢察官之上訴為無理由，應予駁回。
據上論斷，應依刑事訴訟法第368條、第369條第1項前段、第364
條、第299條第1項前段、毒品危害防制條例第4條第2項、第11條
第2項、第18條第1項、第19條第1項、刑法第11條前段、第47 條
、第62條前段、第51條第5款，判決如主文。
本案經檢察官方娜蓉到庭執行職務
中    華    民    國    95    年    7    月     14    日
                  刑事第十三庭  審判長法  官  曾德水
                                      法  官  杜惠錦
                                      法  官  廖紋妤
以上正本證明與原本無異。
持有第二級毒品部分不得上訴。
其餘部分如不服本判決，應於收受送達後十日內向本院提出上訴
書狀，其未敘述上訴之理由者並得於提起上訴後十日內向本院補
提理由書（均須按他造當事人之人數附繕本）。
                                      書記官  王增華
中    華    民    國    95    年    7     月    14    日
附錄：本案論罪科刑法條全文
毒品危害防制條例第4條第2項
製造、運輸、販賣第二級毒品者，處無期徒刑或七年以上有期徒
刑，得併科新臺幣七百萬元以下罰金。
毒品危害防制條例第11條第2項
持有第二級毒品者，處二年以下有期徒刑、拘役或新臺幣三萬元
以下罰金。


司法院資訊處製作；財團法人民間司法改革基金會備份。
